【裁判字號】    98,交聲,1566
【裁判日期】    980803
【裁判案由】    聲明異議
【裁判全文】
臺灣臺中地方法院交通事件裁定        98年度交聲字第1566號
原處分機關  交通部公路總局臺中區監理所
異  議  人
即受處分人  甲○○
上列異議人即受處分人因違反道路交通管理處罰條例案件，對於
交通部公路總局臺中區監理所民國98年4月14日所為之裁決處分
（原處分案號：中監違字第裁60-G9H044185號），聲明異議，本
院裁定如下：
    主  文
異議駁回。
    理  由
一、原處分機關裁決意旨：異議人即受處分人甲○○駕駛車牌號
    碼8E-4500 號自小客車，於民國98年2 月4 日凌晨1 時26分
    許，行經臺中市○○路○ 段266 號前，因「限速50公里，經
    檢定合格儀器測照，時速76公里，超速26公里」之違規，經
    臺中市警察局交通警察隊警員逕行舉發，受處分人於期限內
    到案申訴，經原舉發單位查覆仍有不服，原處分機關遂於98
    年4 月14日，依道路交通管理處罰條例第40條規定，裁處罰
    鍰新台幣 (下同)1,800 元 ，並依同條例第63條規定，記違
    規點數1 點。
二、受處分人聲明異議意旨：(一)該測速器係新架設，尚在試用中
    ，容易出錯。(二)該處為下坡路段，卻僅在前方10公尺處設置
    測速照相之告示牌，有違誠信。(三)當時係因右方有2 台機車
    超速呼嘯而過，導致新設之測速器感應錯誤，誤認是受處分
    人超速。(四)警方以3X5 與4X6 兩種不同尺寸合成違規照片，
    有作假成分。
三、按汽車駕駛人，行車速度超過規定之最高時速，或低於規定
    之最低時速，除有第43條第1 項第2 款情形外，處1,200 元
    以上2,400 元以下罰鍰，並記違規點數1 點，道路交通管理
    處罰條例第40條、第63條第1 項第1 款分別定有明文。次按
    汽車駕駛人之行為有經以科學儀器取得證據資料證明其行為
    違規之情形，當場不能或不宜攔截製單舉發者，得逕行舉發
    ；該項逕行舉發，應記明車輛牌照號碼、車型等可資辨明之
    資料，以汽車所有人為被通知人製單舉發，同條例第7 條之
    2 第1 項第7 款、第4 項亦有明文。又道路交通管理處罰條
    例第7 條之2 第3 項固規定：對於行車速度超過規定之最高
    速限或低於規定之最低速限之違規行為，採用固定或非固定
    式科學儀器取得證據資料證明者，於一般道路須至少於100
    公尺，於高速公路、快速公路須至少於300 公尺前，明顯標
    示之，惟道路交通安全規則及相關道路交通安全法規，係基
    於社會大眾用路之安全及避免發生事故等目的而訂定，屬社
    會大眾用路之基本依據，駕駛人於駕駛車輛時本即具有遵守
    相關規定以保障自身及他人行車安全之義務，前揭警示標示
    之設置，其作用在於提醒駕駛人注意行車速限，尚非謂如有
    違反，駕駛人即可不依速限行駛，或超速行駛之違規行為即
    應不罰。換言之，駕駛人在一般道路、高速公路或快速公路
    依照規定速限行駛之義務，本不因警察機關有無在裝設測速
    儀器前方道路之明顯處豎立明顯標示而有差別，駕駛人亦不
    能僅因其在通過裝有測速儀器之路段前，並未察覺任何明顯
    之告示牌或警告標示，即可遽謂其並無超速而免於受罰，其
    理至明（臺灣高等法院臺中分院97年度交抗字第1248號裁定
    亦同此意見，可資參照)。
四、經查：
  (一)受處分人上開駕車經測速儀器測照顯示超速26公里，為警逕
    行舉發之事實，有違規採證照片及臺中市警察局中市警交字
    第G9H044185 號舉發違反道路交通管理事件通知單在卷可稽
    。
  (二)雖受處分人質疑該測速儀器之準確性，然受處分人違規地點
    所設置之測速照相機，為固定桿雷達測速儀，業經經濟部標
    準檢驗局於97年11月6 日檢定合格在案，有效期限至98年11
    月30日，有臺中市警察局98年3 月24日中市警交字第098002
    1840號函及隨函檢附之經濟部標準檢驗局雷達測速儀檢定合
    格證書附卷可憑，其正確性應值信賴，從而依該測速儀器測
    照所顯示之受處分人超速違規事實，應堪認定。
  (三)受處分人雖又抗辯告示牌距離測速器僅有10公尺距離，與法
    律規定不符云云，惟該固定式雷達測速儀前方165 公尺，已
    設有限速50公里及「超速行駛照相開罰」之明顯標示，有臺
    中市警察局上開函文及隨函檢附之照片在卷可參，受處分人
    主張告示牌距離測速器僅10公尺，並非事實。況受處分人駕
    駛汽車，本即應依規定速限行駛，並不因警察機關有無在裝
    設測速儀器前方道路之明顯處豎立明顯標示而有差別，亦不
    能僅因其在通過裝有測速儀器之路段前，並未察覺任何明顯
    之告示牌或警告標示，即可遽謂其並無超速而免於受罰，已
    如前述，是受處分人前開辯解，並非有據。
  (四)至於受處分人所辯係因他人超速導致測速器誤認，及警察使
    用兩種不同尺寸照片合成，有作假嫌疑云云。依卷內證據資
    料所示，警員係將判斷表放在違規採證相片上面，判斷表分
    3X5 及4X6 兩種尺寸，將合適的相片對齊底線並放至對應位
    置，超速車輛即會顯示在斜線區域，因採證照片尺寸不同，
    須使用不同之判斷表，而非以兩種尺寸合成，受處分人謂警
    察以兩種不同尺寸合成採證照片，顯屬誤會。另本院觀諸卷
    內違規採證照片，受處分人車輛確實位在斜線區域，且照片
    中並無其他車輛，當可判斷該測速儀器所感應之超速違規車
    輛，即為受處分人車輛無誤，故受處分人此部分辯解，亦非
    可採。
五、綜上所述，受處分人超速違規事證明確。原處分機關援引道
    路交通管理處罰條例第40條、違反道路交通管理事件統一裁
    罰基準表之規定，裁處受處分人罰鍰1,800 元，並依同條例
    第63條第1 項第1 款記違規點數1 點，核無違誤，受處分人
    執上開事由指摘原處分不當，為無理由，應予駁回。
六、據上論斷，應依道路交通管理處罰條例第87條第2項，道路
    交通案件處理辦法第19條，裁定如主文。
中    華    民    國    98    年    8     月    3     日
                        交通法庭  法  官   羅智文
上正本證明與原本無異。
如不服本裁定應於送達後5日內向本院提出抗告狀。
                                  書記官   鄭淑英
中    華    民    國    98    年    8     月    3     日


司法院資訊處製作；財團法人民間司法改革基金會備份。
